【裁判字號】    99,訴,1540
【裁判日期】    991221
【裁判案由】    違反槍砲彈藥刀械管制條例等
【裁判全文】
臺灣高雄地方法院刑事判決              99年度訴字第1540號
公  訴  人  臺灣高雄地方法院檢察署檢察官
被      告  何光榮
指定辯護人  本院公設辯護人黃文德
上列被告因違反槍砲彈藥刀械管制條例等案件，經檢察官提起公
訴（99年度偵字第21088 號），本院判決如下：
    主  文
何光榮犯非法持有可發射子彈具有殺傷力之土造長槍罪，處有期
徒刑壹年拾月，併科罰金新臺幣伍萬元，罰金如易服勞役，以新
臺幣壹仟元折算壹日，扣案如附表編號1 、2 所示之物均沒收；
又犯侵占離本人所持有之物罪，處罰金新臺幣壹萬伍仟元，如易
服勞役，以新臺幣壹仟元折算壹日，扣案如附表編號3 所示之物
沒收。罰金部分應執行罰金新臺幣陸萬元，如易服勞役，以新臺
幣壹仟元折算壹日，扣案如附表編號1 至3 之物均沒收。
    事  實
一、何光榮明知可發射子彈具有殺傷力之改造槍枝及子彈，均係
    槍砲彈藥刀械管制條例第4 條第1 項第1 款、第2 款所列之
    違禁物，非經中央主管機關許可，不得非法持有，竟基於持
    有改造槍枝、子彈之犯意，於民國98年7 月間（起訴書誤載
    為同年6 月間）某日，在高雄縣六龜鄉○○○道後山附近，
    拾得具有殺傷力之土造長槍1 枝（槍枝管制編號0000000000
    號）及口徑12GAUGE 制式霰彈9 顆（經鑑定試射3 顆，現餘
    6 顆），即將之據為己有，並藏放於其所騎乘之車牌號碼OW
    Z-777 號機車置物箱內，自斯時起未經許可而持有上開槍彈
    。
二、何光榮復於98年8 月8 日莫拉克颱風襲台後之同年8 月中旬
    某日，見台灣電力股份有限公司（下稱台電公司）所有之25
    KV交連PE電纜線【長29公尺，重40.6公斤，價值新臺幣（下
    同）7,88 8元】，因颱風吹襲，掉落在高雄縣六龜鄉荖濃溪
    （起訴書誤載為老濃溪）河床旁之舊垃圾場處，而暫脫離台
    電公司之持有，竟意圖為自己不法所有，以其所有之油壓剪
    1 把，將上開脫離台電公司持有之電纜線裁剪為小段，並將
    之載運至高雄縣六龜鄉旗山事業區第37林班地工寮藏放，而
    予侵占入己。嗣於99年6 月22日上午10時50分，何光榮與不
    知情之許遵城（另經檢察官為不起訴處分確定）在上址工寮
    處，正以美工刀、剉刀削除上開電纜線外皮時，經前來執行
    山地清查巡邏勤務之員警吳貴霖等人當場查獲，並扣得上開
    侵占入己之電纜線（已發還台電公司）及如附表編號3 所示
    何光榮所有供侵占所用之油壓剪1 把。何光榮於有犯罪偵查
    權限之機關尚未發覺其犯罪前，向員警吳貴霖坦承上開未經
    許可持有改造槍枝、子彈之事實而願接受裁判，並於其所騎
    乘之上開OWZ -777號機車置物箱內扣得如附表編號1 、2 所
    示具有殺傷力之槍彈，始悉上情。
三、案經高雄縣政府警察局六龜分局報請臺灣高雄地方法院檢察
    署檢察官偵查起訴。
    理  由
壹、證據能力部分
一、按法院或檢察官得囑託醫院、學校或其他相當之機關、團體
    為鑑定，或審查他人之鑑定，並準用第203 條至第206 之1
    之規定，刑事訴訟法第208 條第1 項定有明文。又依刑事訴
    訟法第198 條及第208 條規定，偵查中有關鑑定人之選任及
    鑑定機關之囑託，應由檢察官為之，但為因應實務之現實需
    求，對於司法警察機關調查中之案件，或有量大或急迫之情
    形，如檢察官針對該類案件之性質認為當然有鑑定之必要者
    ，基於檢察一體之原則，有概括選任鑑定機關之必要，該鑑
    定人或鑑定機關亦應視同受承辦檢察官所選任或囑託而執行
    鑑定業務，其等出具之書面鑑定報告應屬刑事訴訟法第206
    條所定之傳聞例外，當具有證據能力。查內政部警政署刑事
    警察局係經臺灣高雄地方法院檢察署檢察長概括選任之槍彈
    有無殺傷力鑑定之鑑定機關，有臺灣高雄地方法院檢察署92
    年10月23日雄檢楠文字第0921000294號函及函附臺灣高雄地
    方法院檢察署檢察長概括選任鑑定人或囑託鑑定機關（團體
    ）名冊可稽，是本案司法警察於案件未移送檢察官偵查前之
    調查犯罪階段，先行將查扣之槍彈證物送請檢察機關核定之
    專責鑑定機關即內政部警政署刑事警察局實施鑑定有無殺傷
    力，基於檢察一體原則，該鑑定機關亦應視同受承辦檢察官
    所選任或囑託而執行鑑定業務，從而，卷附之內政部警政署
    刑事警察局99年8 月2 日刑鑑字第0990101069號鑑驗書，係
    刑事訴訟法第206 條所定之鑑定人書面報告，乃傳聞證據法
    則之例外，自有證據能力。
二、次按被告以外之人於審判外之陳述，雖不符刑事訴訟法第15
    9 條之1 至第159 條之4 之規定，而經當事人於審判程序同
    意作為證據，法院審酌該言詞陳述或書面陳述作成時之情況
    ，認為適當者，亦得為證據。刑事訴訟法第159 條之5 定有
    明文。除上開證據外，本判決所引用具傳聞性質之各項證據
    資料，業據檢察官、被告及辯護人於本院審理中同意作為證
    據，本院審酌各該證據均無違法或不當取得之情形，認為以
    之作為本案證據係屬適當，依上開規定，應有證據能力。
貳、認定犯罪事實依據之證據及理由
一、上揭事實欄一所示未經許可持有改造槍彈之事實，迭據被告
    何光榮於警詢、偵訊及本院審理中坦認不諱，並有如附表編
    號1 、2 所示之槍枝、子彈扣案可資佐證。又扣案之槍彈，
    經送內政部警政署刑事警察局鑑定結果，送鑑長槍1 枝（槍
    枝管制編號0000000000號），認係土造長槍，由具擊發機構
    之金屬槍身及土造金屬槍管組合而成，擊發功能正常，可供
    擊發口徑12GAUGE 制式霰彈使用，認具殺傷力；送鑑子彈9
    顆，認均係口徑12GAUGE 制式霰彈，經採樣3 顆試射，可擊
    發，認均具殺傷力等情，有內政部警政署刑事警察局99年8
    月2 日刑鑑字第0990101069號鑑驗書1 份暨鑑定照片5 張附
    卷可稽（偵B1卷第19至20頁），足認扣案槍彈均具殺傷力無
    訛。是被告上開自白與事實相符，堪予採為認定事實之憑據
    。
二、又前揭事實欄二所示侵占離本人所持有之物之事實，亦據被
    告於警詢、偵查及本院審理中供承：查獲之電纜線係98年88
    水災過後約1 週左右，伊看見該等電纜線掉在溪邊，即用油
    壓剪將之剪成一小段一小段，載運至山上工寮等語不移（警
    卷第4 頁、偵卷第13頁、本院訴字卷第17頁），核與證人即
    查獲員警吳貴霖於本院審理時證稱：當時伊執行山地清查巡
    邏勤務，發現被告與許遵城正在削電纜線外皮，即上前盤查
    ，伊詢問被告電纜線之來源，被告說是在高雄縣六龜鄉荖濃
    溪旁舊垃圾場撿到的；當時伊沒有帶同被告前往現場清查，
    查獲時電纜線之狀態即為經人為裁剪成一小段等語（本院訴
    字卷第33頁反面至第34頁反面）；證人許遵城於偵查中證稱
    ：六龜荖濃溪旁有很多電線桿倒在那邊等情（偵卷第15頁）
    ，及證人即台電公司人員陳奇瑞於警詢中證述：查獲之電纜
    線外皮印有「TPC 」字樣，固屬台電公司所有，但伊不確定
    是在何處遭竊等語相符（警卷第10頁），並有贓物認領保管
    單1 紙、查獲照片10張附卷可稽（警卷第24頁、第32至37頁
    ），及被告所有供犯罪所用之油壓剪1 把扣案可資佐證。是
    被告此部分之自白亦與事實相符，應堪採信。綜上，事證明
    確，被告前揭犯行，均堪認定。
、論罪科刑
一、核被告事實一所為，係犯槍砲彈藥刀械管制條例第8 條第4
    項之非法持有可發射子彈具有殺傷力之改造手槍罪及同條例
    第12條第4 項之非法持有子彈罪；起訴書雖誤引槍砲彈藥刀
    械管制條例第8 條第1 項第1 款、第12條第4 款對被告論罪
    ，惟業經公訴檢察官當庭更正（本院審訴卷第20頁），應予
    說明。又核被告事實二所為，係犯刑法第337 條之侵占離本
    人所持有之物罪；公訴人雖認被告此部分係犯刑法第321 條
    第1 項第3 款之攜帶兇器加重竊盜罪嫌，惟依卷附證據，僅
    能證明被告意圖為自己不法所有，對已脫離他人（台電公司
    ）所持有之物而予侵占入己之犯行，尚無積極證據可資證明
    被告有何破壞他人現行之持有、管領，而將之移置自己實力
    支配下之竊盜犯行，詳如前述。且按「侵占離本人持有之物
    罪」之行為人，對該物並未先具有委任管理等持有之關係，
    此與其他類型之侵占罪不同，而與「竊盜罪」相同，且所謂
    「侵占」與「竊盜」，俱以不法手段占有領得財物，其客觀
    構成要件之主要事實雷同，二罪復同以為自己或第三人不法
    之所有為主觀要件，同以他人之財物為客體，同為侵害財產
    法益之犯罪，罪質尚無差異，應認為具有同一性（參照最高
    法院86年度台非字第187 號判決意旨），準此，本件起訴事
    實已敘明被告意圖為自己不法所有，以不法手段占有、領得
    系爭台電公司所有之電纜線等情，與本院認定之侵占遺失物
    事實，既具有同一性，本院自應變更起訴法條，並予以審理
    。再被告同時持有上開扣案之槍枝、子彈，係以一行為同時
    觸犯構成要件不同之2 罪名，為想像競合犯，應依刑法第55
    條前段之規定，從重論以未經許可持有改造槍枝罪處斷。又
    其所犯上開非法持有改造槍枝、侵占離本人所持有之物2 罪
    ，犯意各別，行為互殊，應予分論併罰。
二、按刑法第62條所稱自首，指行為人自行申告自己尚未被發覺
    之犯罪行為，並願接受法院裁判之行為；而該條之所謂發覺
    ，係指有偵查犯罪職權之公務員已知悉犯罪事實與犯罪之人
    而言，而所謂知悉，固不以確知其為犯罪之人為必要，但必
    其犯罪事實，確實存在，且為該管公務員所確知，始屬相當
    。如犯罪事實並不存在而懷疑其已發生，或雖已發生，而為
    該管公務員所不知，僅係推測其已發生而與事實巧合，均與
    已發覺之情形有別（最高法院72年度台上字第641 號、75年
    度臺上字第1634號判例意旨參照）。關於本件被告持有槍彈
    犯行遭查獲之情形，業據證人即查獲警員吳貴霖於本院審理
    中證稱：伊等執行山地清查巡邏勤務，查獲被告等正在削剪
    標有台電名稱TPC 之電纜線，因被告自承停放在旁之機車係
    其所有，並同意將機車置物箱打開，方查獲扣案具殺傷力之
    槍彈；伊等事前沒有得到關於被告藏匿、持有槍彈之情資，
    且伊在發現被告可能涉犯竊盜罪，尚未對機車搜索前，亦不
    知機車置物箱內藏有槍彈等語明確（本院卷第33頁反面至第
    34頁），足見員警雖因竊盜罪嫌而盤查被告，然因槍、彈係
    藏放於被告使用之機車置物箱之中，均未外露而為員警所知
    悉，則在被告主動打開機車置物箱交出槍、彈前，員警對於
    被告未經許可持有具殺傷力之改造槍枝、子彈之犯行，尚難
    謂有何確切之根據得為合理之可疑。況參以當時尚有許遵城
    在場，與被告一同為警查獲，且本件警方執行臨檢時未持搜
    索票，則被告在警方尚未能確定係何人持有扣案槍、彈之前
    ，主動同意搜索該機車並配合交出槍、彈，而以此方式坦承
    未經許可持有具殺傷力之改造槍枝、子彈之犯行並願接受裁
    判，核屬符合自首規定，爰依刑法第62條規定，減輕其刑。
    另被告係因涉犯竊盜罪嫌遇警盤查，交出扣案槍、彈而為自
    首，並非主動前往報繳該等槍彈，參照最高法院90年度台上
    字第3561號判決意旨，被告雖符合自首之要件，但既無任何
    報繳之行為，即與槍砲彈藥刀械管理條例第18條第1 項所規
    定減免其刑之要件不符，無從依該條例予以減刑或免除其刑
    ，併此敘明。審酌被告前已因未經許可持有具殺傷力之土造
    長槍，經本院以90年度訴字第110 號判處有期徒刑1 年2 月
    、併科罰金5 萬元，並諭知緩刑3 年確定，有該判決書及臺
    灣高等法院被告前案紀錄表在卷可稽，竟不知警惕，再度非
    法持有具殺傷力之槍枝、子彈，對於社會治安及他人之身體
    、生命安全均構成潛在危險，影響社會秩序情節難謂非重大
    ，復貪圖己利，擅自將離台電公司持有之電纜線侵占入己，
    所為顯有可議，念其持有扣案槍、彈之期間不長，並未持之
    犯罪，對社會治安及他人生命身體幸未生具體危害，犯後已
    坦承犯行，態度良好，及其犯罪動機、目的、手段，侵占之
    財物價值達7,888 元等一切情狀，量處如主文所示之刑，並
    就併科罰金部分諭知易服勞役之折算標準，及就罰金刑部分
    定其應執行之刑，以資懲儆。
三、扣案之附表編號1 、2 所示土造長槍1 枝、制式霰彈6 顆，
    經鑑定後認均具有殺傷力，業如前述，既屬違禁物，均應依
    刑法第38條第1 項第1 款之規定宣告沒收；至經鑑定而採樣
    試射之霰彈3 顆，因試射擊發後已非違禁物，爰不併予宣告
    沒收。又扣案附表編號3 所示之油壓剪1 把，係被告所有，
    且供其犯上開侵占離本人所持有之物罪所用之物，應依刑法
    第38條第1 項第2 款規定宣告沒收。至附表編號4 至6 所示
    之物，雖為被告所有，然均與其前揭2 犯行無關，自不予宣
    告沒收，併此敘明。
據上論斷，應依刑事訴訟法第299 條第1 項前段、第300 條，槍
砲彈藥刀械管制條例第8 條第4 項、第12條第4 項，刑法第11條
前段、第337 條、第55條前段、第62條、第42條第3 項、第51條
第7 款、第9 款、第38條第1 項第1 款、第2 款，刑法施行法第
1 條之1 ，判決如主文。
本案經檢察官鄭靜筠到庭執行職務。
中    華    民    國    99    年    12    月    21    日
                刑事第十一庭  審判長法  官  李代昌
                                    法  官  林正忠
                                    法  官  林韋岑
以上正本證明與原本無異。
如不服本判決應於收受判決後10日內向本院提出上訴書狀，並應
敘述具體理由。其未敘述上訴理由者，應於上訴期間屆滿後20日
內向本院補提理由書(均須按他造當事人之人數附繕本)「切勿逕
送上級法院」。
中    華    民    國    99    年    12    月    21    日
                                    書記官  黃旭淑
附表：
┌──┬─────────┬───┬────────────┐
│編號│ 物品名稱         │數量  │ 沒收與否及其法條依據   │
├──┼─────────┼───┼────────────┤
│1   │土造長槍（槍枝管制│壹枝  │經鑑定具殺傷力，係屬違禁│
│    │編號0000000000 號 │      │物，應依刑法第38條第1 項│
│    │）                │      │第1 款規定宣告沒收。    │
├──┼─────────┼───┼────────────┤
│2   │口徑12GAUGE 制式霰│玖顆（│經鑑定均具殺傷力，均屬違│
│    │彈                │試射│禁物，應依刑法第38條第1 │
│    │                  │顆，餘│項第1 款規定宣告沒收。  │
│    │                  │陸顆）│                        │
├──┼─────────┼───┼────────────┤
│3   │油壓剪            │壹把  │應依刑法第38條第1 項第2 │
│    │                  │      │款規定宣告沒收。        │
├──┼─────────┼───┼────────────┤
│4   │削皮刀            │4支   │不予沒收。              │
├──┼─────────┼───┼────────────┤
│5   │美工刀            │2支   │不予沒收。              │
├──┼─────────┼───┼────────────┤
│6   │剉刀              │1支   │不予沒收。              │
└──┴─────────┴───┴────────────┘
【附錄本判決論罪科刑法條】
槍砲彈藥刀械管制條例第8條第4項：
未經許可，持有、寄藏或意圖販賣而陳列第一項所列槍枝者，處
3年以上10年以下有期徒刑，併科新臺幣7百萬元以下罰金。
槍砲彈藥刀械管制條例第12條第4項：
未經許可，持有、寄藏或意圖販賣而陳列子彈者，處5 年以下有
期徒刑，併科新臺幣3百萬元以下罰金。
中華民國刑法第337條：
意圖為自己或第三人不法之所有，而侵占遺失物、漂流物或其他
離本人所持有之物者，處 5 百元以下罰金。

司法院資訊處製作；財團法人民間司法改革基金會備份。
